【裁判字號】    98,裁,3028
【裁判日期】    981210
【裁判案由】    所得稅法
【裁判全文】
最  高  行  政  法  院  裁  定
                                      98年度裁字第3028號
抗  告  人  甲○○○
上列抗告人因與相對人財政部臺灣省北區國稅局間所得稅法事件
，對於中華民國98年7月23日臺北高等行政法院98年度再字第87
號裁定，提起抗告，本院裁定如下︰
    主  文
抗告駁回。
抗告訴訟費用由抗告人負擔。
    理  由
一、按抗告法院認抗告為不合法或無理由者，應為駁回抗告之裁
    定。
二、緣抗告人係巨龍電腦資訊社負責人，亦即行為時所得稅法第
    89條第1項所稱之扣繳義務人，該資訊社民國90年度給付納
    稅義務人劉潘素梅之租金合計新臺幣（下同）360,000元，
    抗告人卻未依規定按給付額扣繳稅款計36,000元，案經相對
    人所屬大溪稽徵所查獲，乃依所得稅法第114條第1款前段規
    定按應扣未扣之稅額處1倍之罰鍰36,000元。抗告人不服，
    申請復查、訴願，均遭駁回，向臺北高等行政法院提起本件
    訴訟，亦遭該院以96年簡字第938號判決駁回確定（下稱原
    確定判決）在案。抗告人仍表不服，遂以原確定判決有行政
    訴訟法第273條第1項第1款規定之再審事由，向原審提起再
    審之訴，並合併請求損害賠償30萬元，遭該院以逾再審期間
    之由駁回在案，抗告人猶未甘服，遂提起本件抗告。
三、原裁定略以：本件抗告人因所得稅法事件，提起行政訴訟，
    經臺北高等行政法院97年8月7日以96年度簡字第938號判決
    認為無理由諭知駁回。抗告人提起上訴，經該院於97年10月
    23日以上訴逾期為不合法，裁定駁回，同年月31日送達裁定
    書，至97年11月10日抗告期間屆滿，未據提起抗告，駁回上
    訴之裁定確定。此時，抗告人應知96年度簡字第938號判決
    已告確定，該確定判決如有適用法規顯然錯誤之再審事由，
    抗告人即應知悉。惟抗告人於98年7月3日始主張確定判決未
    適用財政部67年7月18日台財稅第34734號函釋之違誤，而提
    起本件再審之訴，其再審起訴距其知悉再審事由之時已歷七
    個月有餘，顯逾提起再審之訴之不變期間。抗告人又未表明
    知悉再審理由在後並其證據，故本件再審之訴為不合法，應
    予裁定駁回。另其再審合併以廢棄確定判決並撤銷違法之原
    處分為基礎，而請求損害賠償之部分，因再審之訴既不合法
    應予駁回，則請求損害賠償部分即無從合併，同非合法，亦
    應併予駁回之。
四、抗告意旨略謂：(一)抗告人係於98年7月1日在財政部稅制委員
    會網站中始得知有利於抗告人之財政部67年7月18日台財稅
    第34734號函釋，相對人亦是經由抗告人通知後始知悉有該
    函釋存在，故本件再審期間之計算，自應從抗告人「知悉時
    」起算，是抗告人於知悉後，隔日即向原審法院提起再審之
    訴，故應無逾再審之不變期間，詎原裁定以「確定判決如有
    適用法規顯有錯誤之再審事由，再審原告即應知悉」，而認
    抗告人已逾期再審期間，進而駁回抗告人所請，其裁定自有
    違誤。(二)再者，從相對人於98年8月19日以北區國稅大溪二
    字第0980001575號函將原處罰鍰予以註銷，亦證原確定判決
    確有適用法規顯有錯誤之情，且亦有行政訴訟法第273條第1
    項第11款之再審事由，故抗告人再審之訴為有理由，原裁定
    應予廢棄。
五、本院查：
(一)、按「再審之訴應於30日之不變期間內提起。前項期間自判決
    確定時起算，判決於送達前確定者，自送達時起算；其再審
    之理由發生或知悉在後者，均自知悉時起算。」為行政訴訟
    法第276條第1項、第2項所明定。又依行政訴訟法第273條第
    1項第1款所定「適用法規顯有錯誤」之事由而提起再審之訴
    者，並無同法第276條第2項後段之適用，良以原判決適用法
    規有無錯誤，其事由於判決效力發生之時，即已存在，而當
    事人於收受判決之送達時，應即已知悉，自不生再審理由發
    生在後或知悉在後之問題。本院61年裁字第23號著有判例可
    資參照。
(二)、經查本件抗告人因所得稅法事件，提起行政訴訟，經臺北高
    等行政法院97年8月7日以96年度簡字第938號判決以無理由
    駁回後，抗告人提起上訴，經該院於97年10月23日以上訴不
    合法裁定駁回，同年月31日送達裁定書，至97年11月10日抗
    告期間屆滿，未據提起抗告，該案即告確定。抗告人以行政
    訴訟法第273條第1項第1款「適用法規顯有錯誤」之事由提
    起再審，依前揭規定及說明，其再審之期間，應自收受該裁
    定之送達時即97年11月10日起算30日。抗告人遲至98年7月3
    日始提起再審之訴，顯已逾期，其再審之訴自非合法。又本
    件再審之訴既不合法，則抗告人據以合併請求損害賠償之部
    分，亦失所附麗，則應併同駁回之。是原裁定駁回抗告人之
    訴，依首開規定，核無違誤，其抗告難認有理由，應予駁回
    。另本件抗告委任訴訟代理人部分，因不符合行政訴訟法第
    49條第2項規定，應不予許可。
(三)、至抗告人於98年8月27日具狀主張相對人於98年8月19日以北
    區國稅大溪二字第0980001575號函將原處罰鍰予以註銷，故
    有行政訴訟法第273條第1項第11款之再審事由云云，係抗告
    程序中所為再審事由（訴訟標的）之追加。而行政訴訟法第
    238條規定「於上訴審程序，不得為訴之變更、追加或提起
    反訴。」，此一規定於抗告程序應予類推適用，則抗告人所
    為追加即屬不合法，應並予駁回。
六、據上論結，本件抗告為一部不合法，一部無理由。依行政訴
    訟法第104條、民事訴訟法第95條、第78條，裁定如主文。
中    華    民    國    98    年    12    月    10    日
                    最高行政法院第七庭
                        審判長法官  藍  獻  林
                              法官  廖  宏  明
                              法官  張  瓊  文
                              法官  姜  素  娥
                              法官  林  文  舟
以  上  正  本  證  明  與  原  本  無  異
中    華    民    國    98    年    12    月    11    日
                              書記官  阮  思  瑩


司法院資訊處製作；財團法人民間司法改革基金會備份。
